【裁判字號】    88,上易,2399
【裁判日期】    890127
【裁判案由】    業務過失傷害
【裁判全文】
臺灣高等法院高雄分院刑事判決                  八十八年度上易字第二三九九號
    上  訴  人
    即  被  告  乙○○
    選任辯護人  黃榮作
右上訴人因業務過失傷害案件，不服臺灣高雄地方法院八十八年度自字第三一一號中
華民國八十八年十月十一日第一審判決，提起上訴，本院判決如左：
      主    文
上訴駁回。
乙○○緩刑貳年。
      事    實
一、乙○○係達仁貨運股份有限公司曳引車司機，為從事駕駛運送業務之人。緣焊陽
    企業有限公司承作東西向快速公路台西古坑線Ｅ五０五土庫段施工工程，委託乙
    ○○載送施作上開工程所需之工程機具至該處工地。八十八年一月十九日，乙○
    ○駕駛ＸＦ－０一二號曳引車，車後板台上以鋼索捆縛，依序由下而上載有鋼板
    、鋼管及吊桿等機具、材料至上開土庫段工地，於下卸上開機具材料時，應注意
    因其板台上裝載有鋼板，擋住護欄孔，致無法於兩側加設鐵柱護欄，若未先以吊
    鉤鉤住其上機具，貿然鬆開鋼索時，板台上之鋼管及其上之吊桿等物有滑落砸傷
卸貨工人之危險性，且依當時情形，並無不能注意之情事，竟疏於注意，未加任
    何防護措施，亦未待工地卸貨工人吳中利將吊索鉤住上開機具，即貿然鬆開鋼索
    ，任由吳中利爬上曳引車，準備吊離上開機具，致使吊桿、鋼管等物失去綁縛，
    隨即滑落，適丙○○站立於曳引車旁，走避不及，遂遭吊桿壓傷，而受有第五腰
    椎骨折、右髖臼骨折等傷害。
二、案經被害人丙○○向原審法院提起自訴。
      理    由
一、訊據上訴人即被告乙○○（下稱被告）供認有於右揭時地駕駛前開曳引車載運鋼
    板、鋼管及吊桿等物至前開土庫段工地，因卸貨工人吳中利爬上曳引車欲下卸上
    開鋼板等物時，鋼管、吊桿等物因鋼索鬆開，失其附麗而自曳引車板台上滑落，
    致砸傷自訴人丙○○等之事實供承不諱，惟矢口否認有業務過失傷害，辯稱：我
    於前開時地卸貨解開鋼索時，自訴人並沒有阻止，等於默認我的行為；我事先並
    有警告自訴人及其他工人卸貨要小心，要先掛吊鉤，是卸貨工人不理會我的警告
    ，而發生事故，且自訴人當時有喝酒並講電話，以致於鋼管等物滑落時走避不及
    ，我並無過失云云。
二、然查：
  (一)前開曳引車因所載鋼板面積過大，遮住曳引車上豎立護欄之插座，故載運本件
      貨物僅係以鋼索綁緊，惟確已綁緊，嗣並由被告駕駛上開曳引車自雲林載送至
      前開工地，途中並未發生事故等情，此據被告陳明在卷，並為自訴人所不否認
      。而按貨物運送之目的，係在將貨物安全自甲地送往乙地，著重於貨物是否能
      依原樣原狀抵達目的地，故除託運人指定或其他特別情事，否則運送方式並非
      重要，此參酌民法第六百二十四條就托運單之記載，並未特別就此而為要求甚
      明。從而本件曳引車運送貨物，究以護欄圍繞或鋼索綁縛為佳，應係運送人可
      得決定之事項，得由運送人視貨物大小、種類、品質、數量，斟酌其安全性，
      於合理範圍內自行選擇，佐以被告自雲林駕車至前開工地，途中並未發生貨物
      掉落等事故，而自訴人於原審指稱「被告沒有放護欄，即使沒有放護欄也要吊
      鉤先鉤住後才解開鋼索」等語，及證人吳中利於原審調查時證稱：「（為何不
      先掛吊鉤再解鋼索時？）原本應如此，但不知道司機為何不等吊鉤鉤好再解鋼
      索等語（見原審卷第三十六頁背面），顯見未架設護欄而以綁縛鋼索代之，在
      該行業中確有其事，故被告雖未架設護欄，然就貨物運送安全而言，並無影響
      ，仍難據此逕認其有過失，自訴人於原審審理中指訴被告未加護欄，即逕行送
      貨而有過失一節，自難採信，合先敘明。
  (二)前開機具係由被告負責裝載，載貨順序依序由下而上為鋼板、鋼管及吊桿等物
      一情，為被告於原審審理中及本院調查時供明在卷；而本件卸貨時，係由被告
      負責拆解鋼索，亦經證人吳中利（即負責掛吊鉤之工人）於原審審理中結證綦
      詳，足見舉凡上開機具之運送及上下卸貨，均屬被告之職責甚明。又工人吳中
      利爬上曳引車欲下卸鋼管吊鉤等物，然被告未及待吳某將工地吊車上之吊鉤鉤
      住貨物，即逕行將綑綁之鋼索鬆開，致曳引車上吊桿、鋼管等物滑落一節，並
      據證人吳中利於原審調查時到庭證述明確（見原審卷第十四頁背面、三十六頁
      ）。而上開鋼管、吊鉤等機具，其中鋼管係圓柱型物體，本即容易滾動而有掉
      落之危險，其上竟又放置重物吊鉤等物品，如未加防範即予下卸，顯有滑落殃
      及旁人之危險，參以被告並自承有警告工人要先掛吊鉤等語，堪信被告明知及
      此，且又無不能注意之情事，而竟殊未注意，未有任何安全措施，亦未確認安
      全與否，即率爾鬆開曳引車上綁縛之鋼索，致鋼管吊鉤等物果然滑落而壓及自
      訴人，被告顯有過失。至其雖於原審審理中辯稱「我只是幫忙解鋼索，且有事
      先警告卸貨工人，但自訴人當時有喝酒以致事變不及反應」云云，惟被告確有
      參與卸載本件貨物，已如前述，而裝卸工人上下貨物，固應注意貨物下卸時自
      身之安全，惟仍不能據此解免被告之注意義務。
  (三)又自訴人確實受有第五腰椎骨折、右髖臼骨折等傷害，有診斷書一紙附卷可稽
      ，自訴人所受上開傷害，與被告之過失間，並有相當因果關係。
    綜上所述，本件罪證明確，被告前開所辯，係卸責之詞，不足採信，其前開業務
    過失傷害之犯行堪以認定。
三、核被告所為，係犯刑法第二百八十四條第二項前段之業務過失傷害罪。原審因而
    適用刑法第二百八十四條第二項、第四十一條，罰金罰鍰提高標準條例第一條前
    段、第二條規定，並審酌被告之平日素行良好、犯罪所生危害及原審審理中尚未
    與自訴人達成和解等一切情狀，量處有期徒刑四月，並諭知如易科罰金以三百元
    折算一日。經核原判決認事用法並無不合，量刑亦屬適當，被告上訴意旨，否認
    犯罪，指摘原判決不當，為無理由，應予駁回。
四、查被告未曾受有刑徒刑以上刑之宣告，有臺灣高雄地方法院檢察署刑案資料查註
    紀錄表附卷可稽，此次係屬偶發過失犯，況被告於本院調查時，已與自訴人達成
    和解，賠償告訴人新台幣（下同）七十萬元（已給付五十萬元），有原審法院和
    解筆錄乙份附卷可按，被告經此論罪科刑之教訓，當知警惕，應無再犯之虞，本
    院認其所宣告之刑，以暫不執行為適當，爰併宣告緩刑二年。
據上論結，應依刑事訴訟法第三百六十八條、刑法第七十四條第一款，判決如主文。
中    華    民    國     八十九     年       一       月     二十七     日
                              臺灣高等法院高雄分院刑事第四庭
                                  審判長法官  莊  鎮
                                        法官  王光照
                                        法官  蕭權閔
右甲本證明與原本無異。
不得上訴。
                                      書記官  黎  珍
中    華    民    國     八十九     年       一       月     二十九     日
附錄本判決論罪之法條：
刑法第二百八十四條第二項：
  從事業務之人，因業務之過失傷害人者，處一年以下有期徒刑、拘役或一千元以下
  罰金。致重傷者，處三年以下有期徒刑、拘役或二千元以下罰金。
                                                      Ｂ


司法院資訊處製作；財團法人民間司法改革基金會備份。
